【裁判字號】    92,台非,261
【裁判日期】    920717
【裁判案由】    過失傷害人致重傷
【裁判全文】
最高法院刑事判決                                九十二年度台非字第二六一號
    上  訴  人  最高法院檢察署檢察總長
    被      告  甲○○
右上訴人因被告過失傷害人致重傷案件，對於台灣台北地方法院中華民國九十二年四
月十五日第一審確定判決（九十年度交易字第三四○號，起訴案號：台灣台北地方法
院檢察署九十年度偵字第七一九二號），認為違法，提起非常上訴，本院判決如左：
    主  文
原判決撤銷。
甲○○因過失傷害人致重傷，處有期徒刑肆月，如易科罰金以參佰元折算壹日。
    理  由
非常上訴理由稱：「按判決不適用法則或適用不當者，為違背法令；又累犯之規定，
於前所犯罪依軍法或於外國法院受裁判者，不適用之。刑事訴訟法第三百七十八條、
刑法第四十九條分別定有明文。本件原判決事實欄認定被告甲○○前於民國八十二年
間因殺人未遂案件，經前海軍第三軍區司令部判處有期徒刑二年六月確定，於八十四
年二月二十二日發監執行，於八十五年二月二日執行完畢。詎其猶不知戒慎，於九十
年一月十四日晚間駕駛車號ＨＦ一七七一七號自小客車，沿台北縣新店市○○路北往
南方向行駛，於同日晚問八時三十分許行至新烏路三段九點五公里處，本應注意該路
段速限為時速五十公里，應遵守速限行車，且應注意車前狀況，隨時採取必要安全措
施，而依當時天候晴、夜間有照明、路面柏油、乾燥、無缺陷、視距良好等情，又無
不能注意情事，竟貿然在該路段以時速六十公里之速度超速行駛，且未注意警戒前方
，故未發現車前適有行人江朝宗在該劃有分向限制線之路段，未注意左右來車即違規
穿越道路，甲○○發現江朝宗時，雖煞車向左偏閃，惟仍閃避不及，致其右前車頭撞
及江朝宗，江朝宗因而倒地受有左側足踝開放性骨折、排骨骨折、頭部外傷併臉部及
左手肘擦裂傷、腦震盪等傷害，且因左踝骨折術後併發骨髓炎，致毀敗一肢即左足機
能。甲○○於肇事後隨即報警，並向到場員警坦承肇事接受裁判。其所認定被告於前
所犯罪係依軍法受裁判，依上述刑法第四十九條規定，應不適用累犯之規定。乃原判
決竟適用刑法第四十七條規定予以加重其刑，揆諸首揭說明，顯有適用不當之違背法
令。案經確定，且對被告不利，爰依刑事訴訟法第四百四十一條、第四百四十三條提
起非常上訴，以資糾正」等語。
本院按判決不適用法則或適用不當者，為違背法令，刑事訴訟法第三百七十八條定有
明文；又累犯之規定，於前所犯罪，依軍法或於外國法院受裁判者，不適用之，刑法
第四十九條亦著有規定。所稱依軍法受裁判，凡前所犯罪，係受軍法機關裁判者皆屬
之，不以犯罪之性質及裁判適用之實體法為準。是犯罪係受軍法機關判處有期徒刑並
執行完畢，五年內再犯有期徒刑以上之罪者，即不構成累犯。本件原判決事實認定被
告前於民國八十二年間因殺人未遂案件，經前海軍第三軍區司令部判處有期徒刑二年
六月確定，於八十四年二月二十二日發監執行，而於八十五年二月二日執行完畢。詎
不知戒慎，於九十年一月十四日晚間八時三十分許駕駛小客車，在台北縣新店市○○
路○段九點五公里處，疏未注意車前狀況，以六十公里之時速超速行駛，適有行人江
朝宗在分向限制線路段，亦未注意左右來車，違規穿越道路，被告雖煞車向左偏閃，
仍閃避不及，致其右前車頭撞及江朝宗，江朝宗因而受有左踝骨折等傷害，導致左足
毀敗一肢之機能。被告於肇事後隨即報警，向到場警員坦承肇事接受裁判等情。依首
揭說明，其前所犯殺人未遂罪，係受軍法機關裁判，五年內再犯本件有期徒刑以上之
罪，並不構成累犯，乃原判決未予細察，論以過失傷害人致重傷罪，依累犯規定加重
其刑，顯有適用不當之違背法令。案經確定，且不利於被告，非常上訴意旨執以指摘
，洵有理由，爰將原判決撤銷，另行判決，以資救濟。
據上論結，應依刑事訴訟法第四百四十七條第一項第一款，道路交通管理處罰條例第
八十六條第二項，刑法第二百八十四條第一項後段、第六十二條前段、第四十一條第
一項前段，罰金罰鍰提高標準條例第一條前段、第二條，判決如主文。
中      華      民      國    九十二    年      七      月     十七     日
                              最高法院刑事第四庭
                                  審判長法官  紀  俊  乾
                                        法官  黃  正  興
                                        法官  劉  介  民
                                        法官  陳  東  誥
                                        法官  白  文  漳
      右正本證明與原本無異
                                              書  記  官
中      華      民      國    九十二    年      七      月    二十一    日
                                                                        Ｌ


司法院資訊處製作；財團法人民間司法改革基金會備份。
